臺灣高等法院刑事判決
110年度上易字第1108號
上  訴  人  臺灣士林地方檢察署檢察官
被      告  林敏燕
上列上訴人因被告妨害名譽案件，不服臺灣士林地方法院110年
度易字第101號，中華民國110年4月7日第一審判決（起訴案號：
臺灣士林地方檢察署109年度調偵字第910號），提起上訴，本院
判決如下：
    主  文
上訴駁回。
    理  由
一、公訴意旨略以：被告林敏燕與黃淳郁前係夫妻關係（於民國
    106 年1 月23日兩願離婚），其因發現黃淳郁以暱稱「執迷
    不悔」在歡歌行動應用程式與暱稱「幸福度月」之告訴人杜
    冠誼互動頻繁，竟基於加重誹謗之犯意，接續為下列犯行：
  ㈠於108 年11月3 日凌晨1 時13分許，在臺南市○區○○街00號之
    1 住處，以臉書帳號暱稱「林敏燕」，向告訴人之女杜０穎
    （未成年，與告訴人同住在臺北市北投區）傳送「知道自己
    是私生女嗎？」、「你媽杜冠誼與我老公因玩遊戲歡歌、萌
    生愛情」、「請問你是第幾任私生女」、「度月還在找不悔
    ㄟ不懂她如何犯賤嗎」、「杜冠誼犯賤」等涉及杜冠誼私德
    之不實、粗鄙文字內容，足生損害於告訴人之名譽。
  ㈡於同年月6 日23時57分許，在上址住處，以臉書帳號暱稱「
    林敏燕」，向告訴人之胞姊杜映萱、告訴人配偶曾志欽之兄
    嫂黃怡寧（住臺北市士林區）傳送「妳妹、杜冠誼，與黃淳
    郁搞婚外情」、「妳妹過往除了犯賤、依然故我犯賤。勾引
    有婚姻男人、依然犯賤」、「杜冠誼與我老公婚外情。該如
    何處理」等涉及私德之不實、粗鄙文字內容，均足生損害於
    告訴人之名譽，因認被告涉犯刑法第310 條第2 項之加重誹
    謗罪嫌等語。
二、按犯罪事實應依證據認定之，無證據不得認定犯罪事實；不
    能證明被告犯罪者，應諭知無罪之判決，刑事訴訟法第154
    條第2 項、第301 條第1 項分別定有明文。而認定犯罪事實
    所憑之證據，雖不以直接證據為限，間接證據亦包括在內，
    然而無論直接或間接證據，其為訴訟上之證明，須於通常一
    般之人均不致有所懷疑，而得確信其為真實之程度者，始得
    據為有罪之認定，倘其證明尚未達到此一程度，而有合理之
    懷疑存在時，即應為無罪之判決。次按檢察官就被告犯罪事
    實，應負舉證責任，並指出證明之方法，刑事訴訟法第161
    條第1 項定有明文。因此，檢察官對於起訴之犯罪事實，應
    負提出證據及說服之實質舉證責任。倘其所提出之證據，不
    足為被告有罪之積極證明，或其指出證明之方法，無從說服
    法院以形成被告有罪之心證，基於無罪推定之原則，自應為
    被告無罪之判決（最高法院30年上字第816 號、40年台上字
    第86號、76年台上字第4986號、92年台上字第128 號判例意
    旨參照）。
三、公訴意旨認被告涉犯加重誹謗罪嫌，係以被告之供述、告訴
    人杜冠誼之指訴、臉書訊息截圖等證據資料為其主要論據。
    訊之被告固坦承有將如起訴書所載內容分別傳訊給杜０穎、
    杜映萱、黃怡寧，惟堅詞否認有何誹謗或加重誹謗犯行，辯
    稱：我是用私訊的方式傳給杜０穎、杜映萱、黃怡寧，只有
    她們自己能看到，我沒有散布於眾之意圖等語。經查：
  ㈠被告於108 年11月3 日凌晨1 時13分許，在臺南市○區○○街00
    號之1 住處，以臉書帳號暱稱「林敏燕」，向告訴人之女杜
    ０穎傳送「知道自己是私生女嗎？」、「你媽杜冠誼與我老
    公因玩遊戲歡歌、萌生愛情」、「請問你是第幾任私生女」
    、「度月還在找不悔ㄟ不懂她如何犯賤嗎」、「杜冠誼犯賤
    」等文字訊息；又於同年月6 日23時57分許，在其上開住處
    ，以相同之臉書帳號向告訴人之胞姊杜映萱、告訴人配偶曾
    志欽之兄嫂黃怡寧傳送「妳妹、杜冠誼，與黃淳郁搞婚外情
    」、「妳妹過往除了犯賤、依然故我犯賤。勾引有婚姻男人
    、依然犯賤」、「杜冠誼與我老公婚外情。該如何處理」等
    訊息，業據告訴人於偵查時指述明確，並有臉書訊息（見他
    字卷第103頁、第104頁、第117頁、第119 頁）存卷可憑，
    亦為被告所是認，上開事實，首堪認定。
  ㈡按刑法第310條第2項之加重誹謗罪，係以散布文字圖畫等方
    法，犯同條第1項所定「意圖散布於眾而指摘或傳述足以毀
    損他人名譽之事」之罪，為其構成要件。所謂意圖散布於眾
    ，係指意圖散發或傳布於不特定之多數人而言，如僅傳達於
    特定之人，即不足以當之(最高法院88年度台非字第21號判
    決意旨參照）。
  ㈢觀諸上開臉書訊息之傳送方式，被告係以臉書使用者帳號間
    之傳遞「訊息」方式為之，屬兩人間非公開之對話，亦即僅
    收受訊息之帳號使用者於登入臉書網站，尚須進入其「訊息
    」網頁後，才得以閱讀該訊息內容，實與臉書網頁刊登於「
    塗鴉牆」之留言可供不特定或特定多數人瀏覽之情形不同，
    而被告以私訊傳送上開訊息部分，亦經告訴人於原審準備程
    序時確認無誤（見審易卷第33頁），是被告辯稱其係以私訊
    方式傳送上開臉書訊息予杜０穎、杜映萱、黃怡寧乙節，要
    屬可信。又被告傳送訊息之對象杜０穎、杜映萱、黃怡寧，
    固得以知悉被告傳送之言論內容，然僅就此傳訊方式，並無
    從使不特定人或其他特定之多數人得以知悉上開文字內容，
    尚非屬公開之發表至明，揆諸上開判決意旨，仍難認被告上
    開所為，具有散布於眾之意圖，即與刑法第310 條第2 項之
    加重誹謗罪之構成要件未合。
四、綜上所述，被告所為，固足令人心生不悅、反感，顯無足取
    。惟依公訴意旨所提之證據，尚難認被告係有散布於眾之意
    圖，核與加重誹謗罪之構成要件不符。此外，復無其他積極
    證據足認被告確有公訴人所指之加重誹謗犯行，揆諸前開說
    明，本案既不能證明犯罪，即應為被告無罪之諭知。
五、駁回上訴之理由：
　㈠原審調查後，同此認定，而為被告無罪之判決，尚無不合。
    應予維持。　
　㈡檢察官上訴意旨略以：本件被告指摘、傳述之對象人數為其
    所不相識之杜０穎、杜映萱、黃怡寧，顯見被告已將其虛構
    不實之文字散布於「眾」，其目的是要指摘、傳述到告訴人
    之親友圈。參以被告傳送訊息予告訴人之女杜０穎時，除指
    摘、傳述毁損告訴人名譽之事，並稱：「我找學校談」（見
    他字卷第105頁）、「學校通知」、「一炮而紅、風雲人物
    」（見他字卷第115頁）等語，益徵被告主觀上有散布於眾
    之意圖甚明。又被告果真傳訊息予杜０穎之學校老師，老師
    並詢問杜０穎事情之經過，是被告亦有散布不實訊息之實際
    行為。原審僅以被告指摘、傳述之對象係特定人，非不特定
    人或特定之多數人，而為有利被告之認定，顯有違誤。另被
    告自承以LINE傳送「老婆與不悔搞婚外情」、「老婆不守婦
    道。請問你、關我啥事啊……」等訊息予告訴人之配偶曾志欽
    ，亦自承以歡歌APP傳訊息予告訴人，且歡歌APP之留言，核
    與被告傳訊予杜０穎、杜映萱、黃怡寧、告訴人配偶曾志欽
    之内容，其用字遣詞、行文風格類同，顯見於歡歌APP留言
    散布不實訊息之人確係被告等語。
  ㈢經查：
　⒈被告係以臉書使用者帳號間之傳遞「訊息」方式，傳送訊息
    予告訴人之女杜0穎、胞姐杜映萱、告訴人配偶之兄嫂黃怡
    寧，尚非公開之對話，且無從使不特定人，或接收訊息本人
    以外之其他特定多數人，得以知悉上開文字內容，已如前述
    ，仍難認被告具有散布於眾之意圖。
　⒉觀諸告訴人之女杜０穎與其學校老師（暱稱Li-fen Gu）之臉
    書對話紀錄，老師回覆杜０穎「我沒回應她（指被告）！她
    只問我你是我的學生嗎？我就封鎖她了！其他我就不知道了
    ...（對話紀錄）我已經刪除了」等語（見第1064號偵卷第1
    71頁至第172頁），從而，被告固曾與告訴人之女杜０穎的學
    校老師，用臉書帳號為對話，然各該對話內容均無從得知，
    仍不足以認定被告有向學校散布足以毀損告訴人名譽之事實
    。
　⒊至被告以LINE傳送「老婆與不悔搞婚外情」、「老婆不守婦
    道。請問你、關我啥事啊……」等訊息予告訴人之配偶曾志欽
    ，且以歡歌APP傳送訊息予告訴人等情，然觀諸被告與告訴
    人之配偶、告訴人之對話內容，或係陳述被告在黃淳郁生前
    向黃淳郁所說過的話，或為被告個人主觀認黃淳郁係因與告
    訴人間之互動影響病情導致死亡，而認為告訴人害被告孩子
    失去父親、家庭破碎等情，其餘則為被告發洩個人情緒之咒
    詛詞句，核係針對告訴人與黃淳郁曾有密切互動乙事，向告
    訴人及其配偶表達內心之不滿，縱使其言論內容尖酸刻薄，
    足令被批評之告訴人感到不快，惟依上揭判決意旨，仍不成
    立誹謗罪。再者，被告以歡歌APP傳送訊息予告訴人，另以L
    INE傳訊予告訴人之配偶，然與本案被告係以臉書傳送「訊
    息」予特定人即告訴人之女兒、胞姐及配偶之兄嫂，二者之
    動機、目的與方式，非無差異，尚難以被告於歡歌APP、LIN
    E之對話紀錄，佐證本案被告具有散布於眾之意圖。
　⒋綜上所述，檢察官執前詞提起上訴，為無理由，應予駁回。
據上論斷，應依刑事訴訟法第368條，判決如主文。
本案經檢察官黃子宜提起公訴，檢察官謝志明到庭執行職務。
中　　華　　民　　國　　110 　年　　12　　月　　15　　日
                  刑事第二十庭  審判長法　官  王復生    
　　　　　　　　　　　　　　　　　　　法　官  張紹省   
　　　　　　　　　　　　　　　　　　　法　官  蕭世昌  　
以上正本證明與原本無異。
不得上訴。
                                      書記官  吳建甫
中　　華　　民　　國　　110 　年　　12　　月　　15　　日